最高法院刑事判決　　　　　　　　　　　　　　　八十七年度台上字第二五六二號
　　上　訴　人　甲○○
　　選任辯護人　許惠月律師
右上訴人因違反證券交易法案件，不服台灣高等法院中華民國八十五年十一月二十三
日第二審判決（八十五年度上訴字第三八九四號，起訴案號：台灣台北地方法院檢察
署八十一年度偵字第七七一四號），提起上訴，本院判決如左：
    主  文
原判決撤銷，發回台灣高等法院。
    理  由
本件原判決引用第一審判決書之記載，認定上訴人甲○○與許清俊（另案判罪）均明
知無足夠資金購買已公開發行並上市之羽田公司股票，竟共同基於概括犯意，由上訴
人於民國八十一年二月二十五日，利用其設在台北市太陽證券股份有限公司（下稱太
陽公司）之帳戶，委託不知情之該公司營業員李美慧向台灣證券交易所以每股六十二
點五元（新台幣，下同）不等之價格報價，經人承諾接受而買進羽田股票二百七十八
萬二千股，總價一億七千六百六十八萬四千九百零九元，於翌（二十六）日背書於許
清俊所交付以冠華投資股份有限公司為發票人、以台灣省合作金庫為付款人、同上金
額之支票，持以作為付款方法，經提示不獲支付，致上開買進股票及同日賣出同一股
票六十八萬七千股，俱未能履行交割，足以影響市場秩序等情，因而維持第一審依證
券交易法第一百七十一條論處上訴人共同連續違反（同法第一百五十五條第一項第一
款）對於在證券交易所上市之有價證券不得在集中交易市場報價業經有人承諾接受而
不履行交割足以影響市場秩序之規定罪刑之判決，駁回上訴人在原審之上訴，固非毫
無見地。
惟查：(一)、證券交易法第一百五十五條第一項第一款所謂「不履行交割」，是否須出
於故意﹖或包括故意以外之情形﹖上訴人迭於歷審辯稱其非無正當理由故意不履行交
割，而係因主犯許清俊一時週轉不靈致作為付款方法之支票不獲支付所致，云云，何
以不足採納﹖又原判決事實欄所謂上訴人明知無足夠資金買進上開股票及與許清俊有
本件共同犯罪之概括犯意（聯絡），有何證據足資認定﹖原判決俱未於理由欄加以
明，自嫌理由不備。(二)、共犯許清俊經第一審臺灣臺北地方法院以八十四年度訴字第
一一二九號判決認定其與本件上訴人基於炒作羽田股票之犯意聯絡，夥同知情之共犯
李美慧，由李美慧提供其親友之帳戶供上訴人使用，共同自八十一年二月十九日起，
對羽田股票連續以高價買入，至同年月二十五日，已將價格從四十八點二元抬高至六
十四元，乃於同日及翌（二十六）日由上訴人委託李美慧任職營業員之太陽公司為上
開二百七十八萬二千股之買進及六十八萬七千股之賣出，但未交割完成等情，認許清
俊與上訴人係共同違反證券交易法第一百五十五條第一項第四款及第一款規定，應依
同法第一百七十一條及刑法第五十五條後段牽連犯規定，從一重處斷（見原審卷頁一
一五至一三二、一四一至一五八，該判決影印本）；如果屬實無誤，則本件上訴人尚
涉犯與本件起訴事實有不可分關係之違反證券交易法第一百五十五條第一項第四款部
分，乃原審未調取該案卷，就此部分詳細調查審認，即遽行判決，亦嫌速斷。以上諸
端，或為上訴意旨所指摘，或為本院得依職權調查之事項，應認原判決有撤銷發回之
原因。
據上論結，應依刑事訴訟法第三百九十七條、第四百零一條，判決如主文。
中      華      民      國    八十七    年      八      月      五      日
                              最高法院刑事第四庭
                                  審判長法官  莊  來  成
                                        法官  曾  有  田
                                        法官  呂  潮  澤
                                        法官  謝  俊  雄
                                        法官  林  永  茂
      右正本證明與原本無異
                                              書  記  官
中      華      民      國    八十七    年      八      月      十      日
